【裁判字號】    97,上訴,1590
【裁判日期】    971203
【裁判案由】    偽造有價證券等
【裁判全文】
臺灣高等法院高雄分院刑事判決        97年度上訴字第1590號
上  訴  人
即  被  告  甲○○
指定辯護人  本院公設辯護人  于欣潔
上列上訴人因偽造有價證券等案件，不服臺灣高雄地方法院97年
度訴字第188 號中華民國97年8 月18日第一審判決（起訴案號：
臺灣高雄地方法院檢察署96年度偵字第26455 號），提起上訴，
本院判決如下：
    主  文
上訴駁回。
    事  實
一、緣甲○○前於民國87年間，因向其弟乙○○商借帳戶使用，
    而取得乙○○之私章1 枚。嗣於87年12月23日，甲○○因經
    商需錢週轉，竟基於意圖供行使之用而偽造有價證券之犯意
    ，在其合夥人周玉美位於台中市○○路之住處，接續在如附
    表所示3 紙本票之發票人欄內各偽簽「乙○○」署名1 枚及
    盜蓋「乙○○」上開私章各1 枚，而偽造如附表所示發票人
    為乙○○名義之本票3 紙，票面金額共計新臺幣（下同）30
    萬元，旋交付予周玉美收執而行使之。嗣上開本票經持票人
    陳諒持向臺灣臺中地方法院聲請假扣押，並經裁定准許，復
    由催收公司人員出面向乙○○催討票款，始循線查悉上情。
二、案經乙○○訴由臺灣臺中地方法院檢察署檢察官呈請臺灣高
    等法院檢察署檢察長核轉臺灣高雄地方法院檢察署檢察官偵
    查起訴。
    理  由
壹、程序部分：
    按被告以外之人於審判外之陳述，雖不符刑事訴訟法第159
    條之1 至第159 條之4 之規定，而經當事人於審判程序同意
    作為證據，法院審酌該言詞陳述或書面陳述作成時之情況，
    認為適當者，亦得為證據。當事人、代理人或辯護人於法院
    調查時知有第159 條第1 項不得為證據之情形，而未於言詞
    辯論終結前聲明異議者，視為有前項之同意，同法第159 條
    之5 第1 、2 項定有明文。立法意旨在於傳聞證據未經當事
    人之反對詰問予以核實，原則上先予排除，惟若當事人已放
    棄反對詰問權，於審判程序中表明同意該等傳聞證據可作為
    證據，基於尊重當事人對傳聞證據之處分權，及證據資料愈
    豐富，愈有助於真實發見之理念，且強化言詞辯論主義，使
    訴訟程序得以順暢進行，上開傳聞證據亦均具有證據能力。
    查本案據以認定被告犯罪事實存否之被告以外之人之言詞或
    書面陳述，被告、辯護人及檢察官於原審及本院審理時，均
    同意作為證據，且於本院言詞辯論終結前，均未聲明異議，
    而本院審酌該言詞陳述及書面陳述作成之情況，未見有何不
    適當之情形，故依前開規定，均得為證據。
貳、實體部分：
一、上開事實，迭據被告甲○○於偵查、原審及本院審理時坦承
    不諱，核與告訴人乙○○於偵查及原審審理中指訴情節大致
    相符，此外，並有如附表所示本票影本3 紙（見臺灣臺中地
    方法院檢察署92年度發查字第3046號卷，下稱發查卷，第6
    頁）、臺灣臺中地方法院91年度裁全丑字第7878號民事裁定
    （見發查卷第7 頁）、催收人員名片（見發查卷第10頁）、
    告訴人陳訴狀（見原審卷第57頁）各1 份等可資佐證。綜上
    足認被告上開自白與事實相符，本件事證明確，被告犯行堪
    予認定，應依法論科。
二、核被告所為，係犯刑法第201 條第1 項之偽造有價證券罪。
    被告盜用「乙○○」印章之行為，為偽造有價證券之階段行
    為；又偽造有價證券後持以行使，行使之輕度行為為偽造之
    重度行為所吸收，不另論罪。其先後偽造附表所示本票之行
    為，時間、地點密接，方式相同，係基於同一原因而簽發，
    各該行為之獨立性極為薄弱，尚難以強行分開，應論以接續
    犯之一罪。而被告行為後，刑法有關罰金刑之規定，業經修
    正而於95年7 月1 日施行，而刑法第201 條第1 項所定之法
    定本刑為處3 年以上10年以下有期徒刑，得併科3,000 元以
    下罰金。而依罰金罰鍰提高標準條例第1 條前段規定，依法
    律應處罰金、罰鍰者，就其原定數額得提高為2 至10倍。依
    現行法規所定貨幣單位折算新臺幣條例第2 條規定，現行法
    規所定金額之貨幣為圓、銀元或元者，以新臺幣元之3 倍計
    算，換言之，刑法第201 條第1 項所定之法定本刑，就罰金
    部分，經折算為新臺幣後，為新臺幣90,000元；而被告行為
    後，依95年6 月14日公布之刑法施行法第1 條之1 規定：「
    中華民國94年1 月7 日刑法修正施行後，刑法分則編所定罰
    金之貨幣單位為新臺幣。94年1 月7 日刑法修正時，刑法分
    則編未修正之條文定有罰金者，自94年1 月7 日刑法修正施
    行後，就其數額提高為30倍。但自72年6 月26日至94年1 月
    7 日新增或修正之條文，就其所定數額提高為3 倍」。查刑
    法第201 條第1 項自72年6 月26日至94年1 月7 日間並無修
    正，是依據前揭刑法施行法第1 條之1 之規定，刑法第20 1
    條第1 項之法定本刑，就罰金部分即提高為新臺幣90,000
    元，與刑法施行法第1 條之1 修訂前之數額並無不同。是本
    件無論適用行為時之刑法第201 條第1 項、罰金罰鍰提高標
    準條例第1 條前段（提高為10倍）及依現行法規所定貨幣單
    位折算新臺幣條例第2 條規定，或依裁判時之刑法第201 條
    第1 項、刑法施行法第1 條之1 規定，各該法條法定本刑之
    罰金數額上限均相同。然現行刑法第33條第5 款規定罰金刑
    之最低度為新台幣1000元，且以百元計算之；而依修正前之
    刑法第33條第5 款規定之罰金刑下限，為銀元1 元，提高10
    倍後為銀元10元，換算為新臺幣30元；是比較新舊法之規定
    ，修正後之規定罰金刑最低度顯高於修正前之規定，故非有
    利於被告，依刑法第2 條第1 項前段之規定，應適用修正前
    之行為時法律，即適用修正前之刑法第33條第5 款之罰金刑
    規定論處。又被告係因與友人合夥經商需錢週轉急迫，未經
    同意而以其弟即至親之人名義簽發本票交付他人，且依其弟
    陳述，其弟又係因出國留學前遭人討債，不得已而提出告訴
    追究責任，且被告所偽造之有價證券之面額非鉅，本件本票
    裁定之債權人陳諒於偵查中經2 次通知均未到庭，亦未提出
    告訴，本院認此一犯罪之原因與環境，在客觀上足以引起一
    般同情，認為本案宣告法定低度刑期尤嫌過重，應依刑法第
    59條規定酌量減輕其刑。
三、原審因認被告上開犯行事證明確，而依刑法第2 條第1 項前
    段、第201 條第1 項，刑法施行法第1 條之1（ 原審判決誤
    載為罰金罰鍰提高標準條例第1 條前段，應予更正）規定論
    科，並審酌被告於本案行為之時並無前科，有卷附臺灣高雄
    地方法院檢察署刑案資料查註紀錄表、臺灣高等法院被告前
    案紀錄表各1 份在卷可憑，其因一時貪圖短利而為本案之犯
    行，雖有不該，然於犯後坦承犯行，態度良好，已有悔意，
    暨考量其犯罪動機、手段、生活狀況、智識程度等一切情狀
    ，量處被告此部分犯行有期徒刑1 年10月。又說明所犯本罪
    ，因屬中華民國九十六年罪犯減刑條例第3 條第15款所定之
    罪名，且經宣告有期徒刑1 年6 月以上之刑，依法不得減刑
    。又說明本案被告偽造之3 張本票，雖未扣案，惟均不能證
    明業已滅失，而應依刑法第205 條規定，不問屬於犯人與否
    ，宣告沒收。其認事用法，均無違誤，量刑亦稱妥適，被告
    以：係因合夥投資生意，急需用錢，因對法律認識不清，一
    時失慮，以胞弟名義偽造本票3 紙向他人借款，並非一時貪
    圖短利而為本案犯行云云，而認原審判決量刑過重，而提起
    上訴，指摘原審判決此部分不當，並無理由，應予駁回。
四、再按刑法第74條所規定，得宣告緩刑者，以未曾受有期徒刑
    以上刑之宣告，或前受有期徒刑以上刑之宣告，執行完畢或
    赦免後，五年以內未曾受有期徒刑以上刑之宣告為要件。次
    按凡在判決前已經受有期徒刑以上刑之宣告確定者，即不合
    於緩刑條件，至於前之宣告刑已否執行，以及被告犯罪時間
    之或前或後，在所不問，因而前已受有期徒刑之宣告，即不
    得於後案宣告緩刑（最高法院54年台非字第148 號判例參照
    ）。而被告前於92年間，因恐嚇取財、妨害衛生案件，經臺
    灣臺南地方法院以95年度易緝字第62號分別判處有期徒刑10
    月、1 年4 月，其中恐嚇取財部分未據上訴，而於95年11月
    10日確定在案，就妨害衛生部分，則經撤回上訴，而於96年
    1 月22日確定在案，此有前開前科資料為憑。則參諸上揭說
    明，本院為本件判決時，被告顯已不合於緩刑條件，自無由
    諭知緩刑，併予敘明。
五、公訴意旨另以：被告未經告訴人之同意，盜刻告訴人之印章
    ，並蓋用於附表所示本票上，而另犯刑法第217 條第1 項之
    偽造印章罪嫌云云。經查，告訴人固於偵查中曾指稱：被告
    自行偷刻其姓名之印章云云見（見發查卷第4 頁），惟被告
    於偵查及原審審理中始終堅稱：係使用告訴人留存之私章簽
    發附表所示本票等語（見南檢偵卷第11頁、臺灣高雄地方法
    院檢察署96年度偵字第26455 號卷第8 頁、原審卷第52頁）
    ，且告訴人嗣於原審準備程序中亦庭呈書狀1 份（見原審卷
    第57頁），說明被告係盜用其個人私章發票，衡以告訴人係
    因突遭地下錢莊人員催討欠款始提出告訴，業據其陳明在卷
    （見原審卷第55頁），本可能為求自保而於匆促之際提告，
    因而未及細思有無印章留存於被告處所，且告訴人與被告既
    為兄弟，基於手足親近關係，告訴人因他故出借印章與被告
    使用，亦非毫無可能，故認被告所辯及告訴人於原審審理中
    所陳，並非不能採信；此外，復查無其他積極證據足資認定
    被告有何公訴人此部分所指之偽造印章犯行，依法本應為被
    告無罪之諭知，惟公訴人認此部分行為若成立犯罪，與前開
    經論罪科刑之偽造有價證券部分，有吸收之單純一罪關係，
    爰不另為無罪之諭知，亦併此敘明。
六、另原審判決關於被告犯行使偽造私文書罪部分，因未上訴而
    確定，亦併此敘明。
據上論斷，應依刑事訴訟法第368條，判決如主文。
本案經檢察官林敏惠到庭執行職務。
中    華    民    國    97    年    12    月    3     日
                  刑事第七庭    審判長法  官 莊飛宗
                                      法  官 孫啟強
                                      法  官 邱明弘
以上正本證明與原本無異。
如不服本判決，應於判決送達後10日內向本院提出上訴狀，其未
敘述理由者並應於提出上訴狀後10日內向本院補提理由書（應附
繕本）。
中    華    民    國    97    年    12    月    3     日
                                      書記官 曾允志
附表：被告偽造之本票3 紙
  ┌──┬──────┬──────┬─────┬─────┐
  │編號│本票號碼    │  發票人    │ 發票日   │票面金額  │
  ├──┼──────┼──────┼─────┼─────┤
  │ 1  │WG0000000   │  乙○○    │87.12.23  │  10萬元  │
  ├──┼──────┼──────┼─────┼─────┤
  │ 2  │WG0000000   │  乙○○    │87.12.23  │  10萬元  │
  ├──┼──────┼──────┼─────┼─────┤
  │ 3  │WG0000000   │  乙○○    │87.12.23  │  10萬元  │
  └──┴──────┴──────┴─────┴─────┘
附錄本案論罪科刑法條：
刑法第201條
意圖供行使之用，而偽造、變造公債票、公司股票或其他有價證
券者，處3年以上10年以下有期徒刑，得併科3000元以下罰金。
行使偽造、變造之公債票、公司股票或其他有價證券，或意圖供
行使之用，而收集或交付於人者，處1年以上7年以下有期徒刑，
得併科3000元以下罰金。


司法院資訊處製作；財團法人民間司法改革基金會備份。
